---
title: "Segmentação de Mercado com Cluster Analysis"
output:
  html_document:
    df_print: paged
  pdf_document: default
---

**Por: Daniel Lopes** 

Uma equipe da Marketing utilizou um questionário para coletar dados sobre os clientes de uma grande rede de Petshop. O objetivo é realizar uma **cluster analysis** para identificar segmentos do mercado ao caracterizar grupos de clientes homogêneos.

Itens do questionário:

1. Qual a sua idade?
2. Qual o seu sexo? (0 - mulher; 1 - homem)
3. É dono de um cão? (0 - não; 1 - sim)
4. É dono de um gato?
5. É dono de um pássaro?
6. É dono de um roedor?
7. É dono de um outro tipo de animal?

Indique o seu grau de concordância com as seguintes afirmações (1 - discordo totalmente; 2 - discordo parcialmente; 3 - não concordo e nem discordo; 4 concordo parcialmente; 5 - concordo totalmente)

8. Sempre compro ração aqui
9. Meu animal sempre toma banho aqui
10. Meu animal sempre vai ao veterinário aqui
11. Gosto de comprar brinquedos para o meu animal
12. Gosto de comprar plantas aqui
13. Gosto de utilizar a farmácia veterinária desta loja
14. Venho a loja somente a passeio
15. A adoção de animais é muito importante
16. Gosto de aproveitar e ir ao shopping sempre que venho aqui
17. Gosto de aproveitar e ir ao supermercado sempre que venho aqui
18. Faço compras online de produtos para o meu animal
19. Sempre utilizo os pontos do programa de fidelidade


Carregando a base de dados


```{r}
dados <- read.csv2("Dados/dados.csv")
head(dados)
```

Normalizando as variáveis.


```{r}
dadosNorm <- scale(dados)
summary(dadosNorm[,1:10])
```


Calculando a distância entre as variáveis e agrupando os respondentes.

```{r}
d <- dist(dadosNorm, method = "euclidean")
w <- hclust(d, method="ward.D") 
```

Plotando o Dendograma.

```{r}
plot(w, hang = -1, xlab = "Clientes") # Desenha o dendograma
abline(h=16, lty=c(2)) # Linha de corte para 2 grupos
abline(h=13.5, lty=c(2)) # Linha de corte para 3 grupos
abline(h=11, lty=c(2)) # Linha de corte para 4 grupos
```

Ao traçar uma linha próxima ao valor 11, é possível notar que existem 4 grupos razoavelmente homogêneos.

```{r message=TRUE, warning=TRUE}
plot(w, hang = -1, xlab = "Clientes")
rect.hclust(w, k=4) 

```


Calculando a quantidade de clientes por grupo.


```{r}
grupos <- cutree(w, k=4)
table(grupos) # Mostra a quantidade de respondentes de cada grupo
```


**Cuidado!** Interpretar levando em conta a escala original (idade, dummy e likert de 5 pontos)

```{r}
resultados <- lapply(split(dados, grupos), colMeans)
resultados <- data.frame(resultados)
resultados
```

O **grupo 1** é formado tanto por homens como por mulheres, próximos aos 40 anos de idade, que no geral têm cães, compram ração na loja e utilizam o programa de fidelidade. Eles têm pouco interesse por plantas, mas aproveitam para ir ao shopping e ao supermercado sempre que vão até a loja.

O **grupo 2** é formado majoritariamente por mulheres que têm cães. Diferente do grupo 1, o grupo 2 não utiliza a loja para comprar ração, mas para levar o cão ao banho. A adoção é uma causa muito importane no ponto de vista delas e elas também utilizam o programa de fidelidade.

O **grupo 3** é formado por mulheres mais velhas que têm gatos.Elas não fazem compras online e têm como o principal objetivo comprar produtos de farmácia para os seus animais. Curiosamente, não gostam de comprar plantas na loja.

O **grupo 4** é formado tanto por homens como por mulheres que tem pássaros e roedores. Eles compram ração e brinquedos para os seus animais e também plantas. Além disso, aproveitam a loja para um passeio. Banhos e o uso do veterinário não são importantes para eles.

